臺灣板橋地方法院刑事判決　　　　　　 96年度簡上字第691號
上　訴　人　臺灣板橋地方法院檢察署檢察官
上　訴　人
即　被　告　甲○○
上列上訴人因被告違反毒品危害防制條例案件，不服本院96年度
簡字第3067號中華民國96年5 月31日第一審判決（聲請簡易判決
處刑案號：96年度偵字第2845號），提起上訴，本院管轄之第二
審合議庭判決如下：
    主  文
原判決撤銷。
甲○○施用第二級毒品，累犯，處有期徒刑陸月，如易科罰金，
以新臺幣壹仟元折算壹日；減為有期徒刑月，如易科罰金，以
新臺幣壹仟元折算壹日。扣案第二級毒品甲基安非他命壹包內之
甲基安非他命（驗餘含塑膠袋毛重零點貳玖柒公克）沒收銷燬；
其外包裝壹只及扣案吸食器壹組均沒收。
    事  實
一、甲○○前因施用毒品案件，經本院以88年度毒聲字第4852號
    裁定送觀察、勒戒後，認無繼續施用毒品傾向，經臺灣板橋
    地方法院檢察署檢察官以88年度毒偵緝字第11號為不起訴處
    分確定；復因施用毒品案件，經本院以89年度毒聲字第307
    號裁定令入戒治處所執行強制戒治，並於民國90年1 月4 日
    停止戒治，所餘戒治期間付保護管束，復於90年1 月13日保
    護管束期滿，強制戒治期滿執行完畢，並經臺灣板橋地方法
    院檢察署檢察官於89年2 月9 日以88年度毒偵字第3480號提
    起公訴，嗣經本院以89年度易字第916 號判決判處有期徒刑
    6 月確定，並於90年11月6 日縮刑期滿執行完畢；再因施用
    毒品案件，經本院以92年度毒聲字第1778號裁定令入戒治處
    所執行強制戒治，於93年1 月9 日停止戒治釋放出所，並經
    臺灣板橋地方法院檢察署檢察官於92年6 月13日以92年度毒
    偵字第1520號聲請簡易判決處刑，嗣經本院以92年度簡字第
    1472號判決判處有期徒刑6 月確定，於93年7 月8 日縮刑期
    滿執行完畢（於本件構成累犯）。詎其仍不知悔改，亦未戒
    除毒癮，於前開強制戒治釋放出所（90年1 月13日）後五年
    內因施用毒品經本院判刑（即前述本院92年度簡字第1472號
    刑事簡易判決確定）後，復基於施用第二級毒品甲基安非他
    命之犯意，於96年4 月7 日晚上11時許，在臺北縣三重市○
    ○街120 巷4 號住處內，以將甲基安非他命置入玻璃球，用
    火燒烤吸食其煙霧之方式，施用第二級毒品甲基安非他命一
    次，嗣於翌日（96年4 月8 日）晚間11時許，因形跡可疑為
    警在臺北縣三重市○○街與福隆路口盤查，並扣得第二級毒
    品甲基安非他命1 包（驗餘含塑膠袋毛重0.297 公克）及吸
    食器1 組，經警採集其尿液送驗後，結果呈甲基安非他命陽
    性反應，始循線查悉上情。
二、案經基隆市警察局第三分局報告臺灣板橋地方法院檢察署檢
    察官偵查後聲請簡易判決處刑。
    理  由
一、證據能力暨程序部分：
    按被告以外之人於審判外之言詞或書面陳述，除法律有規定
    者外，不得作為證據，刑事訴訟法第159 條第1 項定有明文
    。次按被告以外之人於偵查中向檢察官所為之陳述，除顯有
    不可信之情況者外，得為證據。又被告以外之人於審判外之
    陳述，經當事人於審判程序同意作為證據，法院審酌該言詞
    陳述或書面陳述作成時之情況，認為適當者，亦得為證據。
    當事人、代理人或辯護人於法院調查證據時，知有第159 條
    第1 項不得為證據之情形，而未於言詞辯論終結前聲明異議
    者，視為有前項之同意，刑事訴訟法第159 條之1 第2 項及
    第159 條之5 分別定有明文。復按第二審審判，被告經合法
    傳喚，無正當之理由不到庭者，得不待其陳述逕行判決，此
    於簡易案件之第二審程序亦準用之，刑事訴訟法第455 條之
    1 第3 項、第371 條亦定有明文。而前述傳聞證據排除法則
    ，原為保障當事人﹙尤其被告﹚之反對詰問權所設，如法院
    已賦予被告聲請調查證據及行使反對詰問權之機會，被告無
    正當理由未到庭陳述，依刑事訴訟法第159 條之5 第2 項規
    定之立法意旨，應認此時已符合該條項所定之情形，即應視
    為被告以外之人於審判外之陳述業經被告同意作為證據。查
    本案所引證據，均未據被告甲○○於本案言詞辯論終結前就
    證據能力一節聲明異議，且其於收受原審判決時即已知悉原
    審法院業援引如下證據作為判決基礎，嗣經本院合法傳喚俱
    未於準備程序期日及審判期日到庭陳述意見，則本院審酌該
    等證據核無違法取證或證明力顯然過低之情事，本案所引文
    書證據作成時之狀況，亦無不適當或顯不可信之情形，自均
    得為證據，合先敘明。
二、認定犯罪事實所憑之證據及理由：
    上揭犯罪事實，業據被告甲○○於警詢及偵查中均坦承不諱
    。再被告被警方查獲後採尿送驗結果呈甲基安非他命陽性反
    應等情，此有臺灣尖端先進生技醫藥股份有限公司96年4 月
    18日所出具之濫用藥物檢驗報告一紙附卷可稽（見偵查卷第
    47頁）。此外，復有甲基安非他命1 包（驗餘含塑膠袋毛重
    0.297 公克）及吸食器1 組等物，扣案足資佐證，而上開扣
    案之白色結晶體經送行政院衛生署管制藥品管理局鑑定結果
    ，確為甲基安非他命，重量亦如上述等情，亦有該局所出具
    之鑑定書在卷足參（見本院96年度簡字第3067號卷）。參以
    ，被告前因施用毒品案件，經本院以88年度毒聲字第4852號
    裁定送觀察、勒戒後，認無繼續施用毒品傾向，經臺灣板橋
    地方法院檢察署檢察官以88年度毒偵緝字第11號為不起訴處
    分確定；復因施用毒品案件，經本院以89年度毒聲字第307
    號裁定令入戒治處所執行強制戒治，並於90年1 月4 日停止
    戒治，所餘戒治期間付保護管束，復於90年1 月13日保護管
    束期滿，強制戒治期滿執行完畢，並經臺灣板橋地方法院檢
    察署檢察官於89年2 月9 日以88年度毒偵字第3480號提起公
    訴，嗣經本院以89年度易字第916 號判決判處有期徒刑6 月
    確定，並於90年11月6 日縮刑期滿執行完畢；再因施用毒品
    案件，經本院以92年度毒聲字第1778號裁定令入戒治處所執
    行強制戒治，於93年1 月9 日停止戒治釋放出所，並經臺灣
    板橋地方法院檢察署檢察官於92年6 月13日以92年度毒偵字
    第1520號聲請簡易判決處刑，嗣經本院以92年度簡字第1472
    號判決判處有期徒刑6 月確定，於93年7 月8 日縮刑期滿執
    行完畢等情，此有臺灣高等法院被告前案紀錄表在卷足憑。
    事證明確，被告犯行堪以認定，應予依法論科。
三、應適用之法律、撤銷原審判決之理由暨科刑審酌事由：
  (一)按甲基安非他命為毒品危害防制條例第2 條第2 項第2 款明
    定之第二級毒品，核被告甲○○施用甲基安非他命之行為，
    係犯毒品危害防制條例第10條第2 項之施用第二級毒品罪。
    其施用前後持有毒品之低度行為，應為施用毒品之高度行為
    所吸收，均不另論罪。又被告前有多項前科，曾因施用毒品
    案件，經本院以92年度毒聲字第1778號裁定令入戒治處所執
    行強制戒治，於93年1 月9 日停止戒治釋放出所，並經臺灣
    板橋地方法院檢察署檢察官於92年6 月13日以92年度毒偵字
    第1520號聲請簡易判決處刑，嗣經本院以92年度簡字第1472
    號判決判處有期徒刑6 月確定，於93年7 月8 日縮刑期滿執
    行完畢等情，此有卷附臺灣高等法院被告前案紀錄表可按，
    其於有期徒刑執行完畢後，五年內故意再犯本件有期徒刑以
    上之罪，為累犯，應依刑法第47條第1 項規定，加重其刑。
    另本件被告犯罪後，中華民國九十六年罪犯減刑條例業已制
    定，經總統於96年7 月4 日公布，同年月16日生效施行，查
    本件被告犯罪時間，係在96年4 月24日以前，所犯上開施用
    第二級毒品罪，核諸中華民國九十六年罪犯減刑條例第2 條
    第1 項、第3 條等規定，合於減刑條件，依該條例第7 條規
    定，應於裁判時減其宣告刑。
  (二)原審以被告本件施用毒品犯行事證明確，認其係犯毒品危害
    防制條例第10條第2 項之施用第二級毒品罪，併審酌被告施
    用毒品，足以戕害其身心，滋生其他犯罪，惡化治安，嚴重
    損及公益，且被告前曾犯施用毒品罪，經強制戒治執行完畢
    及法院判刑，竟再為本件施用毒品犯行，顯見其意志力薄弱
    而無悔改之意，然考量施用毒品係屬自戕行為，所生危害非
    大，及被告犯後之態度等一切情狀，量處有期徒刑6 月，如
    易科罰金，以新臺幣1 千元折算1 日，其判決時之認事用法
    俱無違誤，量刑亦屬妥適；惟本案犯罪時間乃在96年4 月24
    日以前，合於中華民國96年罪犯減刑條例之規定，依法應予
    以減刑，業如前述，原審未及減刑仍容有未合，是被告未具
    理由上訴，空言不服原審判決；暨檢察官以被告尚於96年4
    月19日與4 月28日各施用安非他命一次，該等施用安非他命
    之犯行與原審判決所認定之被告施用安非他命犯行有集合犯
    之關係而提起上訴請求本院併辦，均無理由（檢察官移送併
    辦，本院認為無理由之部分，詳後述），惟原審判決既有上
    揭可議之處，仍應由本院合議庭予以撤銷改判。
  (三)本院審酌被告再度違反禁令，非法施用足以導致精神障礙及
    生命危險之毒品，危害身心甚鉅，且施用毒品後可能做出對
    於他人或社會有危害之衝動行為，惟被告犯罪後坦承犯行，
    態度甚佳，尚有悔意等一切情狀，量處被告有期徒刑6 月，
    並諭知如易科罰金之折算標準。又被告行為後，中華民國96
    年罪犯減刑條例於96年7 月4 日制定公布，並自96年7 月16
    日施行，而按犯罪在中華民國96年4 月24日以前者，除本條
    例另有規定外，依下列規定減刑：一、死刑減為無期徒刑。
    二、無期徒刑減為有期徒刑二十年。三、有期徒刑、拘役或
    罰金，減其刑期或金額二分之一。又依本條例應減刑之罪，
    未經判決確定者，於裁判時，減其宣告刑。依前項規定裁判
    時，應於判決主文同時諭知其宣告刑及減得之刑，中華民國
    96年罪犯減刑條例第2 條第1 項、第7 條分別定有明文。查
    被告上開於96年4 月7 日犯施用安非他命罪，經本院判處有
    期徒刑6 月（詳見前述），核與中華民國96年罪犯減刑條例
    第2 條第1 項第3 款規定相符，且並無同條例所規範不得減
    刑之情形，爰減其宣告刑二分之一，併諭知如易知罰金之折
    算標準。
  (四)至扣案之甲基安非他命一包其內之甲基安非他命（驗餘含塑
    膠袋毛重0.297 公克）屬第二級毒品，且係本件查獲之毒品
    ，不問屬於犯人與否，爰依毒品危害防制條例第18條第1 項
    前段規定，均併予宣告沒收銷燬之（惟鑑驗耗罄之毒品既已
    滅失，自毋庸宣告沒收銷燬）。其外包裝係用於包裹毒品甲
    基安非他命，防其裸露、潮濕，便於攜帶施用；扣案吸食器
    一組供施用甲基安非他命之用或預備之用，且均為被告所有
    ，此據被告供明在卷，爰依刑法第38條第1 項第2 款規定，
    併予宣告沒收。
四、退併辦部分：
  (一)臺灣板橋地方法院檢察署96年度毒偵字第4374號移送併辦意
    旨略以：被告基於施用毒品安非他命之犯意，於96年4 月28
    日白天某時許，在臺北縣三重市○○路「三和旅社」內，施
    用安非他命一次，因認被告尚涉犯此部分之施用第二級毒品
    罪嫌。
  (二)臺灣板橋地方法院檢察署96年度毒偵字第4726號移送併辦意
    旨略以：被告基於施用毒品安非他命之犯意，於96年4 月19
    日晚間11時40分許，在臺北縣三重市○○街1 號9 樓飯店30
    8 室內，施用安非他命一次，因認被告尚涉犯此部分之施用
    第二級毒品罪嫌。
  (三)臺灣板橋地方法院檢察署檢察官以被告前開二次施用毒品安
    非他命之犯行，與本案被告於96年4 月7 日晚上11時許施用
    毒品甲基安非他命之犯行，具有集合犯之關係，而原審未及
    審酌，爰提起上訴請本院併予審理。
  (四)經查：
  1.按「依刑法第56條修正理由之說明，謂『對繼續犯同一罪名
    之罪者，均適用連續犯之規定論處，不無鼓勵犯罪之嫌，亦
    使國家刑罰權之行使發生不合理之現象。』『基於連續犯原
    為數罪之本質及刑罰公平原則之考量，爰刪除有關連續犯之
    規定』等語，即係將本應各自獨立評價之數罪，回歸本來就
    應賦予複數法律效果之原貌。因此，就刑法修正施行後多次
    施用毒品之犯行，採一罪一罰，始符合立法本旨。本則法律
    問題，某甲於刑法修正施行前連續施用毒品部分，應依刑法
    第2 條第1 項之規定，適用修正前連續犯之規定論以一罪；
    刑法修正施行後之多次施用犯行，除符合傳統典型接續犯之
    要件外，則應一罪一罰，再就刑法修正施行後之數罪，與修
    正前依連續犯規定所論之一罪，數罪併罰，合併定其應執行
    之刑。又事實審法院於定應執行之刑時，應視各案情節之輕
    重『合併減輕』而為妥適之裁量，不致發生刑罰過重之不合
    理現象。至於題示事實，有謂應屬集合犯或接續犯而論以一
    罪云云。但集合犯係指立法者所制定之犯罪構成要件中，本
    即預定有數個同種類行為而反覆實行之犯罪而言。故是否集
    合犯之判斷，客觀上，自應斟酌法律規範之本來意涵、實現
    該犯罪目的之必要手段、社會生活經驗中該犯罪必然反覆實
    行之常態及社會通念等；主觀上，則視其反覆實施之行為是
    否出於行為人之一個犯意，並秉持刑罰公平原則，加以判斷
    之。稽以行為人施用毒品之原因，不一而足，其多次施用毒
    品之行為，未必皆出於行為人之一個犯意決定；且觀諸毒品
    危害防制條例第10條第1 項、第2 項施用毒品罪之構成要件
    文義衡之，實無從認定立法者本即預定該犯罪之本質，必有
    數個同種類行為而反覆實行之集合犯行，故上開施用毒品罪
    ，應非集合犯之罪。又行為人各次施用毒品之行為，均係為
    滿足各該次之毒癮，於滿足毒癮後，該次行為即已完成；是
    各次均為各自獨立之行為，各具獨立性，其前後次施用毒品
    行為間，自無密切不可分之關係，各自獨立構成同一施用毒
    品罪責，顯然不合接續犯之構成要件」，此有最高法院96年
    8 月21日96年度第9 次刑事庭會議決議可稽。
  2.揆諸上開說明，足徵檢察官移送併辦之被告於96年4 月19與
    4 月28日施用安非他命之犯行與本案之被告於96年4 月7 日
    晚上施用安非他命之犯行，係各自獨立成罪，且被告各次施
    用毒品之行為，均係為滿足各該次之毒癮，於滿足毒癮後，
    該次行為即已完成；是各次均為各自獨立之行為，各具獨立
    性，其前後次施用毒品行為自無密切不可分之關係，各自獨
    立構成同一施用毒品罪責，顯然不合接續犯之構成要件；且
    觀諸毒品危害防制條例第10條第1 項、第2 項施用毒品罪之
    構成要件文義衡之，實無從認定立法者本即預定該犯罪之本
    質，必有數個同種類行為而反覆實行之集合犯行，故上開施
    用毒品罪，應非集合犯之罪。從而，臺灣板橋地方法院檢察
    署檢察官以移送併辦部分與本案部分具有集合犯之關係，請
    求本院併予審理，顯有未洽，本院無從併辦，且併辦部分既
    未經檢察官起訴或聲請簡易判決處刑，本院亦無從審理，應
    退由檢察官另行依法處理，附此敘明。
據上論斷，應依刑事訴訟法第455 條之1 第1 項、第3 項、第37
1 條、第369 條第1 項前段、第364 條、第299 條第1 項前段，
毒品危害防制條例第10條第2 項、第23條第2 項、第18條第1 項
前段，刑法第11條、第47條第1 項、第41條第1 項前段、第38條
第1 項第2 款，中華民國九十六年罪犯減刑條例第2 條第1 項第
3 款、第7 條，判決如主文。
本案經檢察官王家春到庭執行職務
中　　華　　民　　國　　96　　年　　9 　　月　　28　　日
                刑事第十九庭  審判長法　官  許必奇
                                    法  官  曾正耀
                                    法  官  陳明偉
上列正本證明與原本無異。
不得上訴。
                                    書記官  金和國
中　　華　　民　　國　　96　　年　　9 　　月　　28　　日
附錄：
毒品危害防制條例第10條第2項：
施用第二級毒品者，處 3 年以下有期徒刑。
